【裁判字號】    97,抗,81
【裁判日期】    970227
【裁判案由】    損害賠償等
【裁判全文】
臺灣高等法院臺中分院民事裁定  97年度抗字第81號
抗  告  人    乙○○
相  對  人    甲○○
上列當事人間因損害賠償事件，抗告人對於中華民國96年12月31
日台灣台中地方法院96年度訴字第3275號所為裁定提起抗告，本
院裁定如下：
    主  文
原裁定廢棄。
    理  由
一、抗告意旨略為：
    本件相對人甲○○於民國（下同）94年12月9日，在立法院
    內指摘及傳述: 「請臺中那十一位公布病歷的醫生不要再硬
    拗了，如果你們還有良知的話，不要再申覆了，尤其是那位
    乙○○醫師，還振振有詞，顛三倒四，似是而非，敢做不敢
    當，請媒體朋友們不要讓我們再看到乙○○的嘴臉，好不好
    」等內容足以貶損抗告人社會評價及名譽，其對於抗告人所
    為侵害名譽權之行為，乃透過電視頻道於當日連線直播全臺
    各地均得共見共聞，其侵權行為地及結果發生地為全臺各地
    ，臺灣臺中地方法院當然有管轄權，因：(一)不論記者係現場
    直播或係進行錄影後轉播（原裁定未調查即逕認定係記者錄
    影後轉播，抗告人僅係一般民眾，僅能以錄影機轉錄該侵權
    行為之晝面）相對人上開言論，此均屬記者報導之方式，對
    於侵權行為及結果地之認定不生任何影響，蓋相對人當時任
    立法委員，其在立法院議事堂（原裁定尚誤認為相對人係召
    開記者會，更無原裁定認定記者非共同侵權人之情事）所為
    之言論，本係屬公開性的，非僅記者始得進入旁聽之場所，
    且相對人對於其在立法院議事堂所為之言論係以何種方式（
    包括記者之新聞報導）散布，均在其主觀上侵權行為故意之
    預見範圍，故相對人上揭「公開性」的言論，已使侵權行為
    地範圍擴大至全臺各地，不應侷限於其作成言論之地點即立
    法院內。(二)況事實上，上開相對人公開性的言論，亦須經由
    記者報導之方式，而讓抗告人及更多未至現場旁聽的人得以
    聽聞，並進而致抗告人受有名譽毀損之損害，故抗告人之住
    所地即臺中應屬「侵權行為結果發生地」之一。故而，原裁
    定認立法院為單一的侵權行為、結果地而忽略其餘亦構成侵
    權行為之行為地及結果地之事實，顯係擅斷，因而移送於士
    林地方法院管轄，顯與法未合等語置為抗辯。
二、按訴訟，由被告住所地之法院管轄。又因侵權行為涉訟者，
    得由行為地之法院管轄，民事訴訟法第一條、第十五條第一
    項所明定。而所謂行為地，凡為一部實行行為或其一部行為
    結果發生之地皆屬之。而管轄權之有無，應依原告主張之事
    實，按諸法律關於管轄之規定而為認定，與其請求之是否成
    立無涉（最高法院六十五年台抗字第一六二號判例參照）。
    查媒體之報導無遠弗屆，舉凡有線、無線媒體，藉著傳播，
    其電波所及，無所不在，使能接收其資訊者，知其報導內容
    ，是以民主國家均給予絕大新聞自由，俾新聞媒體工作者提
    供資訊、監督各種政治及社會活動之功能得以發揮；本件抗
    告人主張相對人透過電視頻道於當日連線直播全臺各地均得
    共見共聞，則能接收上開電波即抗告人所居住之台中市亦無
    例外，知曉上開內容，其亦為結果地，是無論相對人所述內
    容有無侵害抗告人之名譽，即抗告人其請求之是否成立無涉
    ，惟依其主張受有名譽毀損之損害，則抗告人所居住之台中
    市亦屬侵權行為結果發生地，原審法院與相對人之住所地之
    台灣士林地方法院當均有管轄權，依民事訴訟法第22條規定
    ，抗告人得向原審法院起訴，惟原審法院以無管轄權移送他
    法院，自有未洽，抗告論旨指摘原裁定不當，求予廢棄，應
    有理由，爰裁定如主文所示。
三、依民事訴訟法第492條，裁定如主文。
中    華    民    國    97    年    2     月    27    日
                  民事第五庭    審判長法  官  林陳松
                                      法  官  古金男
                                      法  官  鄭金龍
以上正本係照原本作成。
再為抗告應以適用法規顯有錯誤為理由，並經本院之許可，該許
可以原裁定所涉及之法律見解具有原則上之重要性者為限。
如提起再抗告者應於裁定送達後十日內向本院提出抗告理由狀（
須按照他造人數附具繕本）並繳納抗告裁判費新臺幣壹仟元，同
時委任律師或具有律師資格之關係人為代理人。
                                      書記官  陳振海
中    華    民    國    97    年    2     月    29    日
                                                      Ａ


司法院資訊處製作；財團法人民間司法改革基金會備份。
